臺灣桃園地方法院民事判決　　　　　　　110年度訴字第573號
原　　　告　李振華　
訴訟代理人　張珮琦律師
被　　　告　梁馨云　
訴訟代理人　賴永憲律師
複代理人　　賴鴻齊律師（訴訟中解除委任）
上列當事人間請求返還代墊投資保證金事件，於民國110 年10月
28日言詞辯論終結，本院判決如下：
    主      文
一、原告之訴及假執行之聲請均駁回。
二、訴訟費用由原告負擔。
    事實及理由
一、原告主張：緣被告為投資房地產，於民國110 年1 月18日前
    ，商請原告代墊保證金新臺幣（下同）175 萬元，原告乃於
    110 年1 月18日依約匯款175 萬元（下稱系爭款項）至被告
    所申設中國信託商業銀行彰化分行帳號428532066301號帳戶
    內。嗣原告向被告催討清償未果等語。爰依兩造間代墊投資
    保證金契約及不當得利法律關係，並聲明：
（一）被告應給付原告175 萬元，及自起訴狀繕本送達翌日起至
      清償日止，按年息百分之5 計算之利息；
（二）願供擔保請准宣告假執行。
二、被告則以：伊與原告間前係男女朋友，系爭款項係原告贈與
    被告供繳付房屋貸款用途，兩造間未成立代墊投資保證金契
    約關係等語置辯。並聲明：原告之訴及假執行之聲請均駁回
    ；如受不利判決，願供擔保請准免為宣告假執行。
三、本院得心證之理由：
    本件爭點厥為：（一）兩造間是否成立代墊投資保證金契約
    ？（二）承上，如兩造間成立代墊投資保證金契約，則被告
    應返還金額若干？茲分敘如下：
（一）按無法律上之原因而受利益，致他人受損害者，應返還其
      利益。雖有法律上之原因，而其後已不存在者，亦同，民
      法第179 條定有明文。又按主張不當得利請求權存在之當
      事人，對於不當得利請求權之成立，應負舉證責任，即應
      證明他方係無法律上之原因而受利益，致其受有損害。如
      受利益人係因給付而得利時，所謂無法律上之原因，係指
      給付欠缺給付之目的。故主張該項不當得利請求權存在之
      當事人，應舉證證明該給付欠缺給付之目的（最高法院10
      3 年度台上字第2198號判決意旨參照）。是原告主張依代
      墊投資保證金契約及不當得利之法律關係請求被告給付，
      自應就其代墊款項之給付欠缺給付之目的，及被告因此受
      有利益等節，負舉證責任。次按當事人主張有利於己之事
      實者，就其事實有舉證之責任，民事訴訟法第277 條前段
      定有明文。而主張法律關係存在之當事人，僅須就該法律
      關係發生所須具備之特別要件，負舉證之責任，至於他造
      主張有利於己之事實，應由他造舉證證明（最高法院48年
      台上字第887 號判例意旨可資參照）。又原告對於自己主
      張之事實已盡證明之責後，被告對其主張，如抗辯其不實
      並提出反對之主張者，則被告對其反對之主張，亦應負證
      明之責，此為舉證責任分擔之原則（最高法院18年上字第
      2855號判例意旨亦可資參照）。原告於起訴原因已有相當
      之證明，而被告於抗辯事實並無確實證明方法，僅以空言
      爭執者，當然認定其抗辯事實之非真正，而應為被告不利
      益之裁判（最高法院18年上字第1679號判例意旨可資參照
      ）。是當事人主張事實，須負舉證責任，倘其所提出之證
      據，不足為主張事實之證明，自不能認其主張之事實為真
      實。
（二）經查，原告主張兩造間成立代墊投資保證金契約，係以卷
      附匯款單影本為據（見本院卷第5 頁）。惟查，因被告否
      認曾與原告間成立上開代墊投資保證金契約，則因原告主
      張兩造間成立代墊投資保證金契約，自應就兩造間必本於
      代墊投資保證金之意思合致，而有移轉金錢或其他代替物
      之所有權於他方之事實，負舉證責任。然觀諸原告迄今所
      提出之證據，未能提出相關證據以證明兩造間成立代墊投
      資保證金契約之合意、或原告係因此合意而交付金錢與被
      告之事實。是以，原告前開主張，依卷內證據尚難遽認有
      據，從而，原告既未能舉證證明兩造間確有達成由原告代
      墊被告之投資保證金之合意、及係基於代墊投資保證金之
      意思交付款項之行為，則原告依代墊投資保證金契約及不
      當得利之法律關係訴請被告返還上開款項，即屬無據。
（三）又查，原告既未能舉證證明兩造間成立代墊投資保證金契
      約，已如前述，則被告應返還金額若干，自毋庸論述，附
      此敘明。
四、綜上所述，原告依兩造間代墊投資保證金契約及不當得利之
    法律關係，請求被告給付原告175 萬元，及自起訴狀繕本送
    達翌日起至清償日止，按年息百分之5 計算之利息，為無理
    由，應予駁回，其假執行之聲請亦失所附麗，爰併駁回之。
五、本件事證已臻明確，兩造其餘主張、陳述及所提之證據暨攻
    擊防禦方法，經本院斟酌後，核與本件判決結果不生影響，
    爰不一一論述，附此敘明。
六、訴訟費用負擔之依據：民事訴訟法第78條。
中    華    民    國   110    年    11    月    12    日
                  民事第四庭    法  官  林常智
　
以上正本係照原本作成。
如對本判決上訴，須於判決送達後 20 日內向本院提出上訴狀。
如委任律師提起上訴者，應一併繳納上訴審裁判費。
　
中    華    民    國   110    年    11    月    12    日
                                書記官  石幸子